---
title: "Cleaning data for occurrence and community databases" "Database #1" 
subtitle: 'EpIG volunteership'
format: html
editor: visual
date: today
author: "Juana Daniela Ruiz CarreГ±o" 
editor_options: 
  chunk_output_type: console
---

# 1. georef__assis_i_2026_specieslink

```{r}
# Cargar librerias y revisar informaciГіn

library(dplyr)
library(tidyverse)
library(stringr)
library(readr)
library(sf)
library(CoordinateCleaner)
library(ggplot2)
library(stringi)

spp_link <- read.csv("C:/VOLUNTARIADO/EpIG/EpIG_volunteership/data/Georreferencing/1.Raw/georef__assis_i_2026_specieslink.csv")

head(spp_link)
view(spp_link)
str(spp_link)
```

#Crear columnas de cambios

```{r}
# make sure ok.2 exists
if (!"ok.2" %in% names(spp_link)) spp_link$ok.2 <- spp_link$.ok_for_analysis #VerificaciГіn de la existencia del nombre ok.2, si no existe que se cree

# make sure discardReason exists
if (!"discardReason" %in% names(spp_link)) spp_link$discardReason <- ""
```

# Revisar cada una de las columnas

```{r}
unique(spp_link$country)
unique(spp_link$countryCode)
unique(spp_link$stateProvince)
unique(spp_link$locality)
unique(spp_link$changes)

```

#Detectar informaciГіn daГ±ada en "stateProvince"

```{r}
conteo_province <- spp_link %>%
  count(stateProvince, sort = TRUE)

conteo_province
```

#Corregir letras con signos raros

```{r}
spp_link$stateProvince <- gsub("AmapпїЅ", "Amapa", spp_link$stateProvince)

spp_link$stateProvince <- gsub("CearпїЅ", "Ceara", spp_link$stateProvince)

spp_link$stateProvince <- gsub("EspпїЅrito Santo", "Espirito Santo", spp_link$stateProvince)

spp_link$stateProvince <- gsub("GoiпїЅs", "Goias", spp_link$stateProvince)

spp_link$stateProvince <- gsub("MaranhпїЅo", "Maranhao", spp_link$stateProvince)

spp_link$stateProvince <- gsub("ParпїЅ", "Para", spp_link$stateProvince)

spp_link$stateProvince <- gsub("ParanпїЅ", "Parana", spp_link$stateProvince)

spp_link$stateProvince <- gsub("PiauпїЅ", "Piaui", spp_link$stateProvince)

spp_link$stateProvince <- gsub("RondпїЅnia", "Rondonia", spp_link$stateProvince)

spp_link$stateProvince <- gsub("SпїЅo Paulo", "Sao Paulo", spp_link$stateProvince)

# Cambio 1

camb1_spplink <- c("Amapa","Ceara","Espirito Santo","Goias","Maranhao","Para","Parana","Piaui","Rondonia","Sao Paulo")

idx <- which(spp_link$stateProvince %in% camb1_spplink)

spp_link$ok.2[idx] <- TRUE
spp_link$discardReason[idx] <- "change: stateProvince names corrected./"

```

#Completar los espacios vacios

```{r}

# 1.Crear objeto para revisar los espacios vacios en stateProvince 
stateProvince_vacios <- spp_link %>%
  filter(stateProvince == "" | is.na(stateProvince)) %>%
  select(stateProvince, locality, occurrenceID)

stateProvince_vacios

# 2. Completar el stateProvince basado en palabras de locality 

spp_link <- spp_link %>%
  mutate(stateProvince = case_when(
    (stateProvince == "" | is.na(stateProvince)) & grepl("Bom Jardim", locality, ignore.case = TRUE) ~ "Rio de Janeiro",
    (stateProvince == "" | is.na(stateProvince)) & grepl("Santana do Pirapama", locality, ignore.case = TRUE) ~ "Minas Gerais",
    (stateProvince == "" | is.na(stateProvince)) & grepl("Mato Grosso", locality, ignore.case = TRUE) ~ "Mato Grosso",
    (stateProvince == "" | is.na(stateProvince)) & grepl("Fazenda Santa Maria", locality, ignore.case = TRUE) ~ "Parana",
    TRUE ~ stateProvince 
  ),
  discardReason = case_when(
    grepl("Bom Jardim", locality, ignore.case = TRUE) ~ paste(discardReason, "change: corrected stateProvince using locality /"),
    grepl("Santana do Pirapama", locality, ignore.case = TRUE) ~ paste(discardReason, "change: corrected stateProvince using locality /"),
    grepl("Mato Grosso", locality, ignore.case = TRUE) ~ paste(discardReason, "change: corrected stateProvince using locality /"),
    grepl("Fazenda Santa Maria", locality, ignore.case = TRUE) ~ paste(discardReason, "change: corrected stateProvince using locality /"),
    TRUE ~ discardReason
  )
  )


# 3. Completar el stateProvince basado en occurrenceID

oID_vacios <- c("assis_i_2026_specieslink_00633", "assis_i_2026_specieslink_00636", "assis_i_2026_specieslink_00894", "assis_i_2026_specieslink_01280", "assis_i_2026_specieslink_01540")

spp_link <- spp_link %>%
  mutate(stateProvince = ifelse((stateProvince == "" | is.na(stateProvince)) & occurrenceID %in% oID_vacios,
                                "Rio de Janeiro",
                                stateProvince),
  discardReason = ifelse(occurrenceID %in% oID_vacios,
                           paste(ifelse(is.na(discardReason) | discardReason == "", "",
                                        discardReason),
                                 "change: corrected stateProvince using occurrenceID /"
                                 ),
                           discardReason)
  ) %>%
  mutate(
    stateProvince = ifelse(occurrenceID == "assis_i_2026_specieslink_00691" & (stateProvince == "" | is.na(stateProvince)),
                                "Sao Paulo",
                                stateProvince),
  discardReason = ifelse(occurrenceID == "assis_i_2026_specieslink_00691",
                           paste(ifelse(is.na(discardReason) | discardReason == "", "",
                                        discardReason),
                                 "change: corrected stateProvince using specific occurrenceID /"
                                 ),
                           discardReason)
  )

```

#Detectar informaciГіn daГ±ada en "locality"

```{r}
conteo_locality <- spp_link %>%
  count(locality, sort = TRUE)

conteo_locality
```

#Detectar informaciГіn en locality que tiene coordenadas

```{r}

# Detectar filas con coordenadas en locality

locality_coords <- spp_link %>%
  filter(
    # formato grados, minutos, segundos
    grepl("\\d+В°\\d+'\\d+\"[SNOW]", locality) |
    # grados y minutos
    grepl("\\d+В°\\d+'\\d+[SNOW]", locality) |
    # decimales con N/S/E/O/W
    grepl("\\d+\\.\\d+\\s*[SNOW]", locality) |
    # decimales con signo (ej: -53.9058 / -27.2002)
    grepl("-?\\d+\\.\\d+\\s*/\\s*-?\\d+\\.\\d+", locality)
  ) %>%
  select(locality, occurrenceID, stateProvince, decimalLatitude, decimalLongitude)

locality_coords


```

#Arreglar informaciГіn con coordenadas en locality

```{r}
#Agregar coordenadas faltantes a las columnas de long y lat

spp_link <- spp_link %>%
  mutate(
    decimalLongitude = ifelse(occurrenceID == "assis_i_2026_specieslink_01528",
                              "-53.331000", decimalLongitude),
    decimalLatitude  = ifelse(occurrenceID == "assis_i_2026_specieslink_01528",
                              "-27.081000", decimalLatitude)
  )

# Eliminar datos de elevaciГіn

spp_link <- spp_link %>%
  mutate(
    locality = locality %>%
      str_replace_all("\\b\\d+\\s*m\\.?\\s*alt\\b", "") %>%
      str_replace_all("\\b\\d+\\s*m\\s*elev\\b", "") %>%
      str_replace_all("(?i)elev\\.?[:]?\\s*\\d+\\s*m?", "") %>%
      str_replace_all("(?i)alt[:]?\\s*\\d+\\s*m?", "") %>%
      str_replace_all("(?i)\\balt\\.?\\b", "") %>%
      str_replace_all("(?i)aprox\\.\\s*\\d+\\s*msm", "") %>%
      str_replace_all("\\b\\d+\\s*msm\\b", "") %>%
      str_replace_all("\\b\\d+\\s*m\\b", "") %>%
      str_squish()
  )

#Eliminar palabras raras o letras sueltas

spp_link <- spp_link %>%
  mutate(
    locality = locality %>%
      str_replace_all(";\\s*O", "") %>%
      str_replace_all("\\bm\\s*\\.", "") %>%
      str_replace_all("\"\\.", "") %>%
      str_replace_all("\";\\s*\"", "") %>%
      str_replace_all("В°\\s*\\d+'\\d+\"+", "") %>%
      str_replace_all("(?i)\\.\\s*Altitudes a\\s*\\.", "") %>%
      str_replace_all("\\.:\\s*/\\d+''", "") %>%
      str_replace_all("\\.:\\s*/''K", "") %>%
      str_replace_all("(?i)Altitudes entre:\\s*a\\s*\\.", "") %>%
      str_replace_all("(?i)Altitudes entre\\s*a", "") %>%
      str_replace_all("\\b26\\.060100\\s*s\\b", "") %>%
      str_replace_all("\"\\.", "") %>%
      str_replace_all("\\s*'$", "") %>%
      str_squish()
  )

#Eliminar coordenadas dentro de las filas de locality

spp_link <- spp_link %>%
  mutate(
    locality = locality %>%
      str_replace_all("(?i)(\\d+В°\\s*\\d+'\\s*\\d+(?:[.,]\\d+)?\"?\\s*[NSOEW])", "") %>%
      str_replace_all("(?i)(\\d+В°\\s*\\d+'?\\s*[NSOEW])", "") %>%
      str_replace_all("(?i)(\\d+[.,]\\d+\\s*[NSOEW])", "") %>%
      str_replace_all("\\d{1,3}В°\\s*\\d{1,2}", "") %>%
      str_replace_all("(?i)(\\d+\\s*[NSOEW])", "") %>%
      str_replace_all("(?i)(\\d+''\\s*[NSOEW])", "") %>%
      str_replace_all("(?i)(-?\\d+[.,]\\d+\\s*/\\s*-?\\d+[.,]\\d+)", "") %>%
      str_replace_all("(?i)(Coord\\.:\\s*[^ ]+)", "") %>%
      str_replace_all("(?i)(Coordenadas entre[^ ]+)", "") %>%
      str_squish()
  )

# Eliminar caracteres de coordenadas especificos

spp_link <- spp_link %>%
  mutate(
    locality = locality %>%
      str_replace_all("\\.0", "") %>%                 
      str_replace_all("\\.0',\\s*,0',", "") %>%      
      str_replace_all(",\\s*O", "") %>%               
      str_replace_all(";\\s*O", "") %>%               
      str_replace_all("\\b14\\.4\\b", "") %>%         
      str_replace_all("\\b45\\.9\\b", "") %>%         
      str_replace_all("52,,35,,", "") %>%             
      str_replace_all("12,\\s*,49,,", "") %>%         
      str_replace_all("17,,\\s*43,\\.", "") %>%       
      str_replace_all("S\\s*43[,;]\\s*S\\s*43[,;]\\s*S\\s*38", "") %>% 
      str_replace_all("1142,\\.", "") %>%             
      str_replace_all("06\\.,\\s*05\\.,", "") %>%     
      str_replace_all("45\\.,\\s*06\\.,", "") %>%     
      str_replace_all("\\.25", "") %>%                
      str_replace_all("27Вє00'01\"S\\s*\\.", "") %>% 
      str_replace_all("27Вє16'\\s*50Вє07'\\.", "") %>%
      str_replace_all(",0'", "") %>%
      str_replace_all("51\\.,\\s*59\\.,", "") %>%
      str_replace_all("22k\\s*0583716\\s*7362319", "") %>%
      str_replace_all("22k\\s*050\\s*3716\\s*7362319", "") %>%
      str_replace_all("'04\\.\\s*5\"s\\.\\s*40\\.\\s*7\"w", "") %>%
      str_replace_all("'47\\.\\s*6\"s", "") %>%
      str_replace_all("18В°s\\.\\s*43В°w", "") %>%
      str_replace_all("\\.\\s*\"S", "") %>%
      str_replace_all("\"42\\.\\s*1\"w\\.", "") %>%
      str_replace_all("\"24\\.\\s*06079\"w\\.", "") %>%
      str_replace_all("'52\\.\\s*'35\\.", "") %>%
      str_replace_all("\\.'", "") %>%
      str_replace_all("S\\s*43\\.\\s*S\\s*43\\.\\s*S\\s*'38\\.", "") %>%
      str_replace_all("'\\s*\\d{1,3}\\.\\s*'\\s*\\d{1,3}\\.", "") %>%
      str_replace_all("\\d+\\.\\s*\\d+В°\\s*[nsweNSWE]\\.?\\s*\\d+\\.\\s*\\d+В°\\s*[nsweNSWE]\\.?","") %>%
      str_replace_all("\\s*1$", "") %>%
      str_replace_all("'$", "") %>%
      str_replace_all("'\\d{1,3}\\.\\s*\\d{1,2}\"[NSns]\\.?\\s*\\.\\s*\\d{1,3}\\.\\s*\\d{1,2}\"[EWew]", "") %>%
      str_replace_all("\\d{1,3}\\.\\s*\\d{1,2}\"[NSns]", "") %>%
      str_replace_all("'\\s*06\\.\\s*'\\s*05\\.", "") %>%
      str_replace_all("'\\d{1,3}\\.\\s*'\\d{1,3}", "") %>%
      str_replace_all("'16\\.", "") %>%
      str_replace_all("27Вє16'\\s*50Вє07'56\\.\\s*03\"[OoWw]", "") %>%
      str_replace_all("S\\s*\\d{1,3}\\.\\s*S\\s*\\d{1,3}\\.\\s*S\\s*'\\d{1,3}", "") %>%
      str_replace_all("27Вє16'30\\.\\s*01\"s\\s*50Вє07'56\\.\\s*03\"o", "") %>%
      str_squish()
  )


```

#Limpiar informaciГіn en locality

```{r}
# Poner la primera palabra en mayusculas

spp_link <- spp_link %>%
  mutate(locality = sub("^([[:alpha:]])", "\\U\\1", locality, perl = TRUE))

# Eliminar puntos, comas o punto/coma que esten varias veces y el punto al final
spp_link <- spp_link %>%
  mutate(
    locality = locality %>%
      str_replace_all("[,;]", ".") %>%
      str_replace_all("\\s*\\.\\s*\\.\\s*+", ".") %>%
      str_replace_all("\\.{2,}", ".") %>%
      str_replace_all("\\s*\\.\\s*", ". ") %>%
      str_replace_all("([A-Za-zГЃГ‰ГЌГ“ГљГњГ‘0-9])\\.$", "\\1") %>%
      str_squish()
  )

# Eliminar puntos finales

spp_link <- spp_link %>%
  mutate(
    locality = locality %>%
      str_replace_all("\\.$", "") %>%
      str_squish()
  )

# Todas las palabras despues de un punto inicien en mayuscula

spp_link <- spp_link %>%
  mutate(
    locality = locality %>%
      str_split("\\.") %>%
      lapply(function(x) str_to_sentence(str_squish(x))) %>%
      sapply(function(x) paste(x, collapse = ". ")) %>%
      str_squish()
  )

# Marcar cambios en locality

spp_link <- spp_link %>%
  mutate(
    discardReason = ifelse(
      is.na(discardReason) | discardReason == "",
      "change: general corrections applied to locality",
      paste(discardReason, "change: general corrections applied to locality")
    )
  )

write.csv(spp_link, file = "data/Georreferencing/2.Processed/georef__assis_i_2026_specieslink.csv")
```

#2. text__assis_i_2026_specieslink.csv

```{r}
# Cargar librerias y revisar informaciГіn

library(dplyr)
library(tidyverse)
library(stringr)
library(readr)
library(sf)
library(CoordinateCleaner)
library(ggplot2)
library(stringi)

text_spplink <- read.csv("C:/VOLUNTARIADO/EpIG/EpIG_volunteership/data/Text/1_Raw/text__assis_i_2026_specieslink.csv")

head(text_spplink)
view(text_spplink)
str(text_spplink)

```

# Crear columna de comentarios

```{r}

if (!"discardReason" %in% names(text_spplink)) text_spplink$discardReason <- "" 
```

# Revisar cada una de las columnas

```{r}
unique(text_spplink$basisOfRecord)                       #No necesita cambios
unique(text_spplink$typeStatus)                          #Solo hay un valor "Isotype" 
unique(text_spplink$associatedReferences)                #No necesita cambios
unique(text_spplink$institutionCode)                     #No necesita cambios
unique(text_spplink$taxonRank)                           #No necesita cambios
unique(text_spplink$collectionCode)                      #No necesita cambios
unique(text_spplink$recordedBy)                          #Necesita estandarizaciГіn
unique(text_spplink$recordNumber)                        #Completar con NA los vacios y arreglar "s/nпїЅ"
unique(text_spplink$identifiedBy)                        #Necesita estandarizaciГіn
unique(text_spplink$lifeForm)                            #No necesita cambios
unique(text_spplink$eventDate)                           #No necesita cambios

```

#Detectar informaciГіn daГ±ada en recordNumber y corregir

```{r}
conteo_recordNum <- text_spplink %>%
  count(recordNumber, sort = TRUE)

conteo_recordNum                      # Identificado: s/nпїЅ     s.n. y vacios

#Especificar cambios
agregar_comentario <- function(discardReason, comentario_nuevo) {
  if (is.na(discardReason) || str_trim(discardReason) == "") {
    return(comentario_nuevo)
  } else {
    return(paste(discardReason, comentario_nuevo, sep = " / "))
  }
}

condicion <- text_spplink$recordNumber %in% c("s/nпїЅ", "s.n.") | 
             is.na(text_spplink$recordNumber) | 
             str_trim(text_spplink$recordNumber) == ""

text_spplink$discardReason[condicion] <- mapply(
  agregar_comentario,
  text_spplink$discardReason[condicion],
  "values in column identifiedBy replaced with NA"
)

# Cambiar valores que no son nГєmeros y estan vacios a NA

text_spplink <- text_spplink %>%
  mutate(
    recordNumber = case_when(
      recordNumber %in% c("s/nпїЅ", "s.n.","") ~ NA_character_,  
      TRUE ~ recordNumber       
    )
  )
```

#Crear columna de verbatim para recordedBy y identifiedBy

```{r}
#recordedBy

text_spplink <- text_spplink %>%
  mutate(
    verbatimrecordedBy = recordedBy
  )

#identifiedBy

text_spplink <- text_spplink %>%
  mutate(
    verbatimidentifiedBy = identifiedBy
  )
```

#Detectar informaciГіn daГ±ada en identifiedBy y corregir

```{r}
conteo_identifiedBy <- text_spplink %>%
  count(identifiedBy, sort = TRUE)

conteo_identifiedBy


#Corregir simbolos raros 

text_spplink$identifiedBy <- gsub("M.G.CaxambпїЅ", "Caxambu, M.G.", text_spplink$identifiedBy)
text_spplink$identifiedBy <- gsub("ThaпїЅs Elias Almeida", "Elias-Almeida, T.", text_spplink$identifiedBy)
text_spplink$identifiedBy <- gsub("C.B. GraпїЅa", "Graca, C.B.", text_spplink$identifiedBy)
text_spplink$identifiedBy <- gsub("G. ProenпїЅa", "Proenca, G.", text_spplink$identifiedBy) 
text_spplink$identifiedBy <- gsub("Lombardi, JпїЅlio AntпїЅnio", "Lombardi, J.L.", text_spplink$identifiedBy)
text_spplink$identifiedBy <- gsub("GuimarпїЅes, EF", "Guimaraes, E.F.", text_spplink$identifiedBy)

text_spplink <- text_spplink %>%
  mutate(
    identifiedBy = ifelse(occurrenceID == "assis_i_2026_specieslink_01507",
                              "Miranda, A.M.", identifiedBy),
  )

#Eliminar datos extra

text_spplink$identifiedBy <- gsub("Salino,A. c/o Lombardi,J.","Salino, A. | Lombardi, J.", text_spplink$identifiedBy)
text_spplink$identifiedBy <- gsub("Gasper, AL de","Gasper, A.L.", text_spplink$identifiedBy)
text_spplink$identifiedBy <- gsub("Det.: T. S. Coser 27 / V / 2011","Coser, T. S.", text_spplink$identifiedBy)
text_spplink$identifiedBy <- gsub("Det.: L. Pataro 18 / II / 2011","Pataro, L.", text_spplink$identifiedBy)
text_spplink$identifiedBy <- gsub("Det.: T. S. Coser 17 / VI / 2011","Coser, T. S.", text_spplink$identifiedBy)

text_spplink <- text_spplink %>%
  mutate(
    identifiedBy = ifelse(occurrenceID == "assis_i_2026_specieslink_00122",
                              "Scatigna, A.V. | Silva, M.S.", identifiedBy),
  )

```

# Estandarizar autor solitario

```{r}

#Autor tipo: E.L.F. Menezes
estandarizar_autor1 <- function(autor) {
  autor <- str_trim(autor)
  patron1 <- "^((?:[A-ZГЃГ‰ГЌГ“ГљГ‘]\\.){1,4})\\s*([A-Za-zГЃГ‰ГЌГ“ГљГ‘ГЎГ©Г­ГіГєГ±\\s]+)$"
  
  if (str_detect(autor, patron1)) {
    m <- str_match(autor, patron1)
    iniciales <- m[,2]
    apellido  <- str_trim(m[,3])
    return(paste0(apellido, ", ", iniciales))
  } else {
    return(autor)  
  }
}

text_spplink$identifiedBy <- sapply(text_spplink$identifiedBy, estandarizar_autor1)

# Autor tipo: Molina, JMP
estandarizar_autor2 <- function(autor) {
  
  if (is.na(autor) || str_trim(autor) == "") {
    return(autor)
  }
  
  autor <- str_trim(autor)
  patron2 <- "^([A-Za-zГЃГ‰ГЌГ“ГљГ‘ГЎГ©Г­ГіГєГ±\\s]+),\\s*([A-ZГЃГ‰ГЌГ“ГљГ‘]{1,5})$"
  
  if (str_detect(autor, patron2)) {
    m <- str_match(autor, patron2)
    apellido  <- str_trim(m[,2])
    iniciales <- m[,3]
    iniciales_formateadas <- paste0(str_split(iniciales, "")[[1]], ".", collapse = "")
    return(paste0(apellido, ", ", iniciales_formateadas))
  } else {
    return(autor)  
  }
}

text_spplink$identifiedBy <- sapply(text_spplink$identifiedBy, estandarizar_autor2)
```

#Corregir casos especificos

```{r}
# Apellido, X X X
text_spplink$identifiedBy <- gsub("Bastos, R R C", "Bastos, R.R.C.", text_spplink$identifiedBy)
text_spplink$identifiedBy <- gsub("Navarro, M W", "Navarro, M.W.", text_spplink$identifiedBy)
text_spplink$identifiedBy <- gsub("M.Salazar-Ferreira", "Salazar-Ferreira, M.", text_spplink$identifiedBy)
text_spplink$identifiedBy <- gsub("Alexandre Salino", "Salino, A.", text_spplink$identifiedBy)
text_spplink$identifiedBy <- gsub("C.N.S;Oliveira", "Oliveira, C.N.s.", text_spplink$identifiedBy)
text_spplink$identifiedBy <- gsub("A.L.S. Amaral Jr.", "Amaral Jr, A.L.S.", text_spplink$identifiedBy)
text_spplink$identifiedBy <- gsub("J.E. Nascimento Jr.", "Nascimento Jr, J.E.", text_spplink$identifiedBy)
text_spplink$identifiedBy <- gsub("J. Paula-Souza", "Paula-Souza, J.", text_spplink$identifiedBy)
text_spplink$identifiedBy <- gsub("Det.: I. M. Pereira", "Pereira, I. M.", text_spplink$identifiedBy)
text_spplink$identifiedBy <- gsub("George Zizka", "Zizka, G.", text_spplink$identifiedBy)
text_spplink$identifiedBy <- gsub("James L. Luteyn", "Luteyn, J.L.", text_spplink$identifiedBy)
text_spplink$identifiedBy <- gsub("Navarro, M.W. Basto", "Navarro, M.W.", text_spplink$identifiedBy)
text_spplink$identifiedBy <- gsub("Oliveira, C.N.s.", "Oliveira, C.N.S.", text_spplink$identifiedBy)
text_spplink$identifiedBy <- gsub("Soares-Silva, LH", "Soares-Silva, L.H.", text_spplink$identifiedBy)
text_spplink$identifiedBy <- gsub("Y. Oshima-Franco", "Oshima-Franco, Y.", text_spplink$identifiedBy)
text_spplink$identifiedBy <- gsub("Moreira, R J", "Moreira, R.J.", text_spplink$identifiedBy)
text_spplink$identifiedBy <- gsub("Romaniuc Neto, S.", "Romaniuc-Neto, S.", text_spplink$identifiedBy)
text_spplink$identifiedBy <- gsub("Silva Junior, W.R.", "Silva-Junior, W.R.", text_spplink$identifiedBy)
text_spplink$identifiedBy <- gsub("Yamada, M H", "Yamada, M.H.", text_spplink$identifiedBy)
text_spplink$identifiedBy <- gsub("Ferreira, L C S", "Ferreira, L.C.S.", text_spplink$identifiedBy)
text_spplink$identifiedBy <- gsub("Bonatto, L. D.", "Bonatto, L.D.", text_spplink$identifiedBy)
text_spplink$identifiedBy <- gsub("Pereira, I. M.", "Pereira, I.M.", text_spplink$identifiedBy)

#Autores con et al
text_spplink$identifiedBy <- gsub("J.A.M.A. Gomes et al.", "Gomes, J.A.M.A. et al.", text_spplink$identifiedBy)
text_spplink$identifiedBy <- gsub("Schuh, SM; et al.", "Schuh, S.M. et al.", text_spplink$identifiedBy)
```

#Estandarizar varios autores

```{r}
# Cambiar simbolo de separacion

text_spplink <- text_spplink %>%
  mutate(
    identifiedBy = str_replace_all(identifiedBy, ";", " | ")
  )

#Apellidos del ultimo autor sin puntos

estandarizar_segundo_autor <- function(texto) {
  
  if (is.na(texto) || str_trim(texto) == "") return(texto)
  
  patron <- "([A-Za-zГЃГ‰ГЌГ“ГљГ‘ГЎГ©Г­ГіГєГ±]+),\\s*((?:[A-ZГЃГ‰ГЌГ“ГљГ‘]\\.?\\s*){1,5})"
  
  matches <- str_locate_all(texto, patron)[[1]]
  
  if (nrow(matches) < 2) return(texto)
  
  ultima <- matches[nrow(matches), ]
  segmento <- str_sub(texto, ultima[1], ultima[2])
  
  m <- str_match(segmento, patron)
  apellido      <- m[,2]
  iniciales_raw <- m[,3]
  
  letras <- str_extract_all(iniciales_raw, "[A-ZГЃГ‰ГЌГ“ГљГ‘]")[[1]]
  iniciales_formateadas <- paste0(letras, ".", collapse = "")
  
  nuevo_segmento <- paste0(apellido, ", ", iniciales_formateadas)
  
  str_sub(texto, ultima[1], ultima[2]) <- nuevo_segmento
  
  texto
}

text_spplink$identifiedBy <- sapply(text_spplink$identifiedBy, estandarizar_segundo_autor)

#Corregir separador & y reorganizar autores

text_spplink <- text_spplink %>%
  mutate(
    identifiedBy = str_replace_all(identifiedBy, "&", " | ")
  )

reorganizar_autores_pipe <- function(texto) {
  
  if (is.na(texto) || str_trim(texto) == "") return(texto)
  
  partes <- str_split(texto, "\\|")[[1]]
  partes <- str_trim(partes)
  
  reorganizar <- function(autor) {
    autor <- str_trim(autor)
    patron <- "^((?:[A-ZГЃГ‰ГЌГ“ГљГ‘]\\.)+)\\s*([A-Za-zГЃГ‰ГЌГ“ГљГ‘ГЎГ©Г­ГіГєГ±]+)$"
    
    if (str_detect(autor, patron)) {
      m <- str_match(autor, patron)
      iniciales <- m[,2]
      apellido  <- m[,3]
      return(paste0(apellido, ", ", iniciales))
    } else {
      return(autor)  
    }
  }
  
  partes_reorganizadas <- sapply(partes, reorganizar)
  
  paste(partes_reorganizadas, collapse = " | ")
}

text_spplink$identifiedBy <- sapply(text_spplink$identifiedBy, reorganizar_autores_pipe)

# Corregir separador , y reorganizar autores

text_spplink$identifiedBy <- gsub("M.A. da Silva, E.C. Smidt", "da Silva, M.A. | Smidt, E.C.", text_spplink$identifiedBy)
text_spplink$identifiedBy <- gsub("E.L.F. Menezes, S.C.O. Giordani", "Menezes, E.L.F. | Giordani, S.C.O", text_spplink$identifiedBy)
text_spplink$identifiedBy <- gsub("E.L.M. Menezes, S.C.O. Giordani", "Menezes, E.L.M. | Giordani, S.C.O", text_spplink$identifiedBy)

#Agregar punto a las iniciales

puntuar_iniciales <- function(texto) {
  
  if (is.na(texto) || str_trim(texto) == "") return(texto)
  
  partes <- str_split(texto, "\\|")[[1]]
  partes <- str_trim(partes)
  
  procesar <- function(autor) {
    autor <- str_trim(autor)
    patron <- "^([A-Za-zГЃГ‰ГЌГ“ГљГ‘ГЎГ©Г­ГіГєГ±]+),\\s*([A-ZГЃГ‰ГЌГ“ГљГ‘.]+)$"
    
    if (str_detect(autor, patron)) {
      m <- str_match(autor, patron)
      apellido <- m[,2]
      iniciales_raw <- m[,3]
      
      letras <- str_extract_all(iniciales_raw, "[A-ZГЃГ‰ГЌГ“ГљГ‘]")[[1]]
      iniciales_formateadas <- paste0(letras, ".", collapse = "")
      
      paste0(apellido, ", ", iniciales_formateadas)
    } else {
      autor  
    }
  }
  
  partes_procesadas <- sapply(partes, procesar)
  
  paste(partes_procesadas, collapse = " | ")
}


text_spplink$identifiedBy <- sapply(text_spplink$identifiedBy, puntuar_iniciales)
```

#Corregir casos especificos

```{r}
text_spplink$identifiedBy <- gsub("L.C. Bernacci | D.A. Rodrigues", "Bernacci, L.C. | Rodrigues, D.A.", text_spplink$identifiedBy)

text_spplink <- text_spplink %>%
  mutate(
    identifiedBy = case_when(
      occurrenceID %in% c("assis_i_2026_specieslink_00734",
                          "assis_i_2026_specieslink_00755",
                          "assis_i_2026_specieslink_00860") ~ 
        "Smidt, E.C. | Toscano de Brito, A.L.V. | Santos, M.C.",
      TRUE ~ identifiedBy
    )
  )
```

#Agregar punto final

```{r}
#Punto final a la ultima letra
agregar_punto_final <- function(texto) {
  
  if (is.na(texto) || str_trim(texto) == "") return(texto)
  
  texto <- str_trim(texto)
  
  if (!str_detect(texto, "\\.$")) {
    texto <- paste0(texto, ".")
  }
  
  texto
}

text_spplink$identifiedBy <- sapply(text_spplink$identifiedBy, agregar_punto_final)

#Especificar cambios en identifiedBy

agregar_comentario <- function(discardReason, comentario_nuevo) {
  if (is.na(discardReason) || str_trim(discardReason) == "") {
    return(comentario_nuevo)
  } else {
    return(paste(discardReason, comentario_nuevo, sep = " / "))
  }
}

filas_cambiadas <- !is.na(text_spplink$verbatimidentifiedBy) & 
                    !is.na(text_spplink$identifiedBy) &
                    text_spplink$verbatimidentifiedBy != text_spplink$identifiedBy

text_spplink$discardReason[filas_cambiadas] <- mapply(
  agregar_comentario,
  text_spplink$discardReason[filas_cambiadas],
  "standardize author names in identifiedBy"
)
```

#Detectar informaciГіn daГ±ada en recordedBy y corregir

```{r}
conteo_recordedBy <- text_spplink %>%
  count(recordedBy, sort = TRUE)

conteo_recordedBy
#Agregar NA a las filas
text_spplink <- text_spplink %>%
  mutate(
    recordedBy = case_when(
      recordedBy %in% c("s/col.") ~ NA_character_,  
      TRUE ~ recordedBy       
    )
  )

#Especificar cambios
agregar_comentario <- function(discardReason, comentario_nuevo) {
  if (is.na(discardReason) || str_trim(discardReason) == "") {
    return(comentario_nuevo)
  } else {
    return(paste(discardReason, comentario_nuevo, sep = " / "))
  }
}

condicion <- text_spplink$recordedBy %in% c("s/col.") | 
             is.na(text_spplink$recordedBy) | 
             str_trim(text_spplink$recordedBy) == ""

text_spplink$discardReason[condicion] <- mapply(
  agregar_comentario,
  text_spplink$discardReason[condicion],
  "values in column recordedBy replaced with NA"
)

```

#Cambiar simbolos raros

```{r}

reemplazos <- c(
  "SimпїЅes"        = "Simoes",
  "JordпїЅo"        = "Jordao",
  "ThaпїЅs"         = "Thais",
  "ConceiпїЅпїЅo"     = "Conceicao",
  "CaxambпїЅ"       = "Caxambu",
  "VitпїЅrio"       = "Vitorio",
  "GuarпїЅoni"      = "Guarconi",
  "AraпїЅjo"        = "Araujo",
  "SalomпїЅ"        = "Salome",
  "GпїЅes"          = "Goes",
  "AssumpпїЅпїЅo"     = "Assumpcao",
  "GraпїЅa"         = "Graca",
  "ProcпїЅpio"      = "Procopio",
  "CпїЅceres"       = "Caceres",
  "MendonпїЅa"      = "Mendonca",
  "TrovпїЅ"         = "Trova",
  "LobпїЅo"         = "Lobao",
  "CantauпїЅria"    = "Cantuaria",
  "GonпїЅalves"     = "Goncalves",
  "SпїЅ"            = "Sa",
  "PastпїЅrio"      = "Pastorio",
  "FranпїЅa"        = "Franca",
  "Silva-JпїЅnior"  = "Silva-Junior",
  "JosпїЅ"          = "Jose",
  "HonпїЅrio"       = "Honorio",
  "CпїЅndido"       = "Candido",
  "RomпїЅo"         = "Romao"
)

text_spplink$recordedBy <- str_replace_all(text_spplink$recordedBy, reemplazos)

```

