---
title: "Cleaning data for occurrence and community databases" "Database #1" 
subtitle: 'EpIG volunteership'
format: html
editor: visual
date: today
author: "Juana Daniela Ruiz Carreﾃｱo" 
editor_options: 
  chunk_output_type: console
---

# Cargar librerias y revisar informaciﾃｳn

```{r}
library(dplyr)
library(tidyverse)
library(stringr)
library(readr)
library(sf)
library(CoordinateCleaner)
library(ggplot2)
library(stringi)

spp_link <- read.csv("C:/VOLUNTARIADO/EpiG_2/EpIG_volunteership/data/Georreferencing/1.Raw/georef__assis_i_2026_specieslink.csv")

head(spp_link)
view(spp_link)
str(spp_link)
```

#Crear columnas de cambios

```{r}
# make sure ok.2 exists
if (!"ok.2" %in% names(spp_link)) spp_link$ok.2 <- spp_link$.ok_for_analysis #Verificaciﾃｳn de la existencia del nombre ok.2, si no existe que se cree

# make sure discardReason exists
if (!"discardReason" %in% names(spp_link)) spp_link$discardReason <- ""
```

# Revisar cada una de las columnas

```{r}
unique(spp_link$country)
unique(spp_link$countryCode)
unique(spp_link$stateProvince)
unique(spp_link$locality)
unique(spp_link$changes)

```

#Detectar informaciﾃｳn daﾃｱada en "stateProvince"

```{r}
conteo_province <- spp_link %>%
  count(stateProvince, sort = TRUE)

conteo_province
```

#Corregir letras con signos raros

```{r}
spp_link$stateProvince <- gsub("Amap魹ｽ", "Amapa", spp_link$stateProvince)

spp_link$stateProvince <- gsub("Cear魹ｽ", "Ceara", spp_link$stateProvince)

spp_link$stateProvince <- gsub("Esp魹ｽrito Santo", "Espirito Santo", spp_link$stateProvince)

spp_link$stateProvince <- gsub("Goi魹ｽs", "Goias", spp_link$stateProvince)

spp_link$stateProvince <- gsub("Maranh魹ｽo", "Maranhao", spp_link$stateProvince)

spp_link$stateProvince <- gsub("Par魹ｽ", "Para", spp_link$stateProvince)

spp_link$stateProvince <- gsub("Paran魹ｽ", "Parana", spp_link$stateProvince)

spp_link$stateProvince <- gsub("Piau魹ｽ", "Piaui", spp_link$stateProvince)

spp_link$stateProvince <- gsub("Rond魹ｽnia", "Rondonia", spp_link$stateProvince)

spp_link$stateProvince <- gsub("S魹ｽo Paulo", "Sao Paulo", spp_link$stateProvince)

# Cambio 1

camb1_spplink <- c("Amapa","Ceara","Espirito Santo","Goias","Maranhao","Para","Parana","Piaui","Rondonia","Sao Paulo")

idx <- which(spp_link$stateProvince %in% camb1_spplink)

spp_link$ok.2[idx] <- TRUE
spp_link$discardReason[idx] <- "change: stateProvince names corrected./"

```

#Completar los espacios vacios

```{r}

# 1.Crear objeto para revisar los espacios vacios en stateProvince 
stateProvince_vacios <- spp_link %>%
  filter(stateProvince == "" | is.na(stateProvince)) %>%
  select(stateProvince, locality, occurrenceID)

stateProvince_vacios

# 2. Completar el stateProvince basado en palabras de locality 

spp_link <- spp_link %>%
  mutate(stateProvince = case_when(
    (stateProvince == "" | is.na(stateProvince)) & grepl("Bom Jardim", locality, ignore.case = TRUE) ‾ "Rio de Janeiro",
    (stateProvince == "" | is.na(stateProvince)) & grepl("Santana do Pirapama", locality, ignore.case = TRUE) ‾ "Minas Gerais",
    (stateProvince == "" | is.na(stateProvince)) & grepl("Mato Grosso", locality, ignore.case = TRUE) ‾ "Mato Grosso",
    (stateProvince == "" | is.na(stateProvince)) & grepl("Fazenda Santa Maria", locality, ignore.case = TRUE) ‾ "Parana",
    TRUE ‾ stateProvince 
  ),
    discardReason = case_when(
      grepl("Bom Jardim", locality, ignore.case = TRUE) ‾ paste(discardReason, "change: corrected stateProvince using locality./"),
      grepl("Santana do Pirapama", locality, ignore.case = TRUE) ‾ paste(discardReason, "change: corrected stateProvince using locality./"),
      grepl("Mato Grosso", locality, ignore.case = TRUE) ‾ paste(discardReason, "change: corrected stateProvince using locality./"),
      grepl("Fazenda Santa Maria", locality, ignore.case = TRUE) ‾ paste(discardReason, "change: corrected stateProvince using locality./"),
      TRUE ‾ discardReason
    )
  )

# 3. Completar el stateProvince basado en occurrenceID

oID_vacios <- c("assis_i_2026_specieslink_00633", "assis_i_2026_specieslink_00636", "assis_i_2026_specieslink_00894", "assis_i_2026_specieslink_01280", "assis_i_2026_specieslink_01540")

spp_link <- spp_link %>%
  mutate(stateProvince = ifelse((stateProvince == "" | is.na(stateProvince)) & occurrenceID %in% oID_vacios,
                                "Rio de Janeiro",
                                stateProvince),
  discardReason = ifelse(occurrenceID %in% oID_vacios,
                           paste(ifelse(is.na(discardReason) | discardReason == "", "",
                                        discardReason),
                                 "change: corrected stateProvince using occurrenceID./"
                                 ),
                           discardReason)
  )

spp_link <- spp_link %>%
  mutate(stateProvince = ifelse(occurrenceID == "assis_i_2026_specieslink_00691" & (stateProvince == "" | is.na(stateProvince)),
                                "Sao Paulo",
                                stateProvince),
  discardReason = ifelse(occurrenceID %in% oID_vacios,
                           paste(ifelse(is.na(discardReason) | discardReason == "", "",
                                        discardReason),
                                 "change: corrected stateProvince using occurrenceID./"
                                 ),
                           discardReason)
  )

```

#Detectar informaciﾃｳn daﾃｱada en "locality"

```{r}
conteo_locality <- spp_link %>%
  count(locality, sort = TRUE)

conteo_locality
```

#Detectar informaciﾃｳn en locality que tiene coordenadas

```{r}

# Detectar filas con coordenadas en locality

locality_coords <- spp_link %>%
  filter(
    # formato grados, minutos, segundos
    grepl("¥¥d+ﾂｰ¥¥d+'¥¥d+¥"[SNOW]", locality) |
    # grados y minutos
    grepl("¥¥d+ﾂｰ¥¥d+'¥¥d+[SNOW]", locality) |
    # decimales con N/S/E/O/W
    grepl("¥¥d+¥¥.¥¥d+¥¥s*[SNOW]", locality) |
    # decimales con signo (ej: -53.9058 / -27.2002)
    grepl("-?¥¥d+¥¥.¥¥d+¥¥s*/¥¥s*-?¥¥d+¥¥.¥¥d+", locality)
  ) %>%
  select(locality, occurrenceID, stateProvince, decimalLatitude, decimalLongitude)

locality_coords

# Exportar a CSV (para revisar despues)
# write.csv(locality_coords, "locality_coords.csv", row.names = FALSE)

```

#Arreglar informaciﾃｳn con coordenadas en locality

```{r}
#Agregar coordenadas faltantes a las columnas de long y lat

spp_link <- spp_link %>%
  mutate(
    decimalLongitude = ifelse(occurrenceID == "assis_i_2026_specieslink_01528",
                              "-53.331000", decimalLongitude),
    decimalLatitude  = ifelse(occurrenceID == "assis_i_2026_specieslink_01528",
                              "-27.081000", decimalLatitude)
  )

#Eliminar coordenadas dentro de las filas de locality

spp_link <- spp_link %>%
  mutate(
    locality = locality %>%
      # quitar coordenadas en grados/minutos/segundos
      str_replace_all("¥¥d+ﾂｰ¥¥d+'¥¥d+¥"[SNOW]", "") %>%
      str_replace_all("¥¥d+ﾂｰ¥¥d+'¥¥d+[SNOW]", "") %>%
      # quitar coordenadas decimales con N/S/E/O/W
      str_replace_all("¥¥d+¥¥.¥¥d+¥¥s*[SNOW]", "") %>%
      # quitar coordenadas decimales con signo y "/"
      str_replace_all("-?¥¥d+¥¥.¥¥d+¥¥s*/¥¥s*-?¥¥d+¥¥.¥¥d+", "") %>%
      # limpiar espacios extra
      str_squish()
  )

# Eliminar datos de elevaciﾃｳn

spp_link <- spp_link %>%
  mutate(
    locality = locality %>%
      # quitar elevaciones tipo "12345 m" o "12345 m alt"
      str_replace_all("¥¥b¥¥d+¥¥s*m¥¥s*alt?¥¥b", "") %>%
      # limpiar espacios extra
      str_squish()
  
  )
```

#Limpiar informaciﾃｳn en locality

```{r}
# Poner la primera palabra en mayusculas

spp_link <- spp_link %>%
  mutate(locality = sub("^([[:alpha:]])", "¥¥U¥¥1", locality, perl = TRUE))

# Eliminar puntos o comas que salgan al final

#Traducir a ingles

limpiar_texto <- function(texto) {
  texto_limpio <- iconv(texto, to = "ASCII//TRANSLIT")
  return(texto_limpio)
}

v1$ECO_NAME <- limpiar_texto(v1$ECO_NAME)

```

